【裁判字號】    92,交訴,78
【裁判日期】    920819
【裁判案由】    業務過失致死
【裁判全文】
臺灣臺北地方法院刑事判決                          九十二年度交訴字第七八號
    公  訴  人  臺灣臺北地方法院檢察署檢察官
    被      告  乙○○
右列被告因業務過失致死案件，經檢察官提起公訴（九十二年度偵字第七二一四號）
，本院判決如左：
    主  文
乙○○從事業務之人，因業務上之過失致人於死，處有期徒刑玖月。
    事  實
一、乙○○在家美便當店任職，負責駕車載送便當，係以駕駛為附隨業務之人，於民
    國九十二年二月十一日下午二時五分許，為載送便當而駕駛車號七Ｔ—四三八七
    號小貨車，沿台北市○○○路三巷由南往北行駛，行經該巷與台北市○○○路○
    段九十六巷無號誌且未劃分幹、支道之交岔路口時，原應注意遵循該地之速限時
    速三十公里行車，且同為直行之左方車應暫停讓右方車先行，而依當時天候晴、
    日間有自然光線、路面乾燥、無缺陷、無障礙物、視距良好，又無不能注意之情
    事，竟貿然超速行駛，且疏未注意適有邱明賢騎乘車號ＤＱＰ—九○○號輕機車
    沿中山北路二段九十六巷由東往西駛來，亦行至該交岔路口，乙○○未暫停禮讓
    由邱明賢所騎乘之右方直行來車先行通過路口即貿然前行，致兩車在該交岔路口
    內發生碰撞，邱明賢因而人車倒地，受有頭部外傷、顱骨骨折、右側硬腦膜下腔
    出血，併瀰漫性腦挫傷及蜘蛛膜下腔出血等傷害，雖經送醫急救，仍因傷重延至
    九十二年二月十五日下午三時八分不治死亡。乙○○於肇事後未行離去，於警員
    前往醫院時在場坦承肇事接受裁判。
二、案經邱明賢之兒媳甲○○訴請台北市政府警察局中山分局報告臺灣臺北地方法院
    檢察署檢察官偵查起訴。
    理  由
一、訊據被告乙○○，迭於警訊、偵查及本院審理中坦承在前揭時、地駕車肇事，致
    被害人邱明賢死亡，並坦認伊於事發前駕車行經本件肇事交岔路口，有未注意右
    方來車之過失等事實，此外，復有道路交通事故現場圖、道路交通事故調查報告
    表(一)、交通事故談話紀錄表、道路交通事故補充資料表、交通事故分析研判表、
    現場照片等件附卷可稽。而被害人邱明賢確係因本件交通事故傷重不治死亡，亦
    經臺灣臺北地方法院檢察署檢察官督同法醫師相驗無訛，有相驗屍體證明書、驗
    斷書、勘驗筆錄在卷足憑。被告雖辯稱當日伊駕車行近肇事交岔路口前有減速，
    並未超速行駛云云，惟以：
    (一)肇事路段速限為時速三十公里，此觀之卷附道路交通事故調查報告表(一)之記載
      即明。
    (二)另本件事發後，被告所駕駛之自小貨車前車頭引擎蓋凹陷、前擋風玻璃亦破裂
      ，被害人邱明賢之機車，則在左後車身有明顯撞痕、前擋風鏡破碎，有車損照
      片及道路交通事故補充資料表之記載足憑（偵卷第十二頁、第十六至十九頁參
      照），兩車受損情形均甚嚴重，可推知係受猛力撞擊所致。
    (三)另觀諸卷附事故現場照片及現場圖（偵卷第九頁、第十五頁、第十七頁參照）
      ，可清楚查知當日被告所駕駛之自小貨車因緊急煞車，在道路上留下明顯之煞
      車痕，該煞車痕由肇事交岔路口中央向北延伸，末端位置已在路口北側之巷道
      內，而本件事故撞擊所生之散落物、碎片，亦分佈在前開煞車痕末端北側不遠
      處之巷道裡，由是可知當日兩車在交岔路口內發生碰撞後，被害人邱明賢所騎
      乘之機車尚遭被告所駕駛之自小貨車往前（即往北方）推進一段距離，至該路
      口北側之巷道內方才停下，由是可推斷被告於事發前車速甚快。台北市政府警
      察局交通警察大隊亦由本件事發後現場遺留之煞車痕平均長度達八點七五公尺
      ，研判被告於事發之際係超速行駛，有交通事故分析研判表在卷可參。
    (四)綜上，被告以前開情詞置辯，否認有超速行駛之過失，難認屬實，並不足採。
二、按汽車行車速度，應依標誌或標線之規定，行經無號誌之交岔路口，應減速慢行
    ，作隨時停車之準備；汽車行駛至無號誌且未劃分幹、支線之交岔路口時，如同
    為直行車或轉彎車者，左方車應暫停讓右方車先行，道路交通安全規則第九十三
    條第一項第三款、第一百零二條第一項第二款定有明文，被告為已考領駕照之駕
    駛人，對此誠難諉稱不知，而依道路交通事故現場圖及道路交通事故調查報告表
    (一)所載，肇事交岔路口未設有號誌，且未劃分幹、支線，且事發當時天候晴、日
    間有自然光線、路面乾燥、無缺陷、無障礙物、視距良好，顯無不能注意依前引
    交通規則行車之情事，詎被告貿然超速行駛，且於行經肇事交岔路口前未注意右
    方有無來車，即貿然前行，而於路口內與同為直行之右方來車發生碰撞而肇事，
    伊對本件事故之發生為有過失，至屬明確。又被告之過失駕駛行為與被害人邱明
    賢之死亡結果間具相當因果關係。綜上，本件罪證明確，被告犯行洵堪認定，應
    依法論科。
三、被告係以駕駛為附隨業務之人，因駕駛過失致被害人邱明賢死亡，核其所為，係
    犯刑法第二百七十六條第二項業務過失致人於死罪。被告於肇事後未行離去，並
    於警員至被害人就醫之醫院處理時在場坦承肇事，有警製自首調查表一份附卷可
    稽，為對於未發覺之罪自首而接受裁判，應依刑法第六十二條前段規定減輕其刑
    。爰審酌被告之過失情節嚴重，駕駛態度輕忽、犯後坦認犯行，態度尚稱良好、
    迄未與被害人家屬達成和解等各項情狀，量處如主文所示之刑，以示懲儆。
據上論斷，依刑事訴訟法第二百九十九條第一項前段，刑法第二百七十六條第二項、
第六十二條前段，罰金罰鍰提高標準條例第一條前段，判決如主文。
本案經檢察官孫治遠到庭執行職務
中      華      民      國      九十二      年     八     月    十九    日
                                      臺灣臺北地方法院交通法庭
                                          法  官  陳婷玉
右正本證明與原本無異。
如不服本判決，應於判決送達後十日內，向本院提出上訴狀。
                                          書記官  陳弘文
中      華      民      國      九十二      年     八     月    十九    日
附錄本案所犯法條全文：
中華民國刑法第二百七十六條
 (過失致死罪)
因過失致人於死者，處二年以下有期徒刑、拘役或二千元以下罰金。
從事業務之人，因業務上之過失犯前項之罪者，處五年以下有期徒刑或拘役，得併科
三千元以下罰金。


司法院資訊處製作；財團法人民間司法改革基金會備份。
